臺灣高等法院民事判決　　　　　　　　　 95年度上字第563號
上　訴　人　欣業永開發股份有限公司
法定代理人　乙○○
訴訟代理人　謝家健律師
被　上訴人　陽光加州大樓管理委員會
法定代理人　甲○○
訴訟代理人　鄭仁哲律師
　　　　　　楊明廣律師
　　　　　　黃宗哲律師
上列當事人間請求損害賠償事件，上訴人對於中華民國95年4月2
8日臺灣臺北地方法院94年度訴字第1631號第一審判決提起上訴
，經本院於96年4月18日言詞辯論終結，判決如下：
    主  文
原判決所命上訴人給付部分及該部分訴訟費用裁判暨假執行之宣
告均廢棄。
上開廢棄部分被上訴人在第一審之訴及假執行之聲請均駁回。
第一、二審訴訟費用由被上訴人負擔。
    事實及理由
壹、程序方面
一、按管理委員會有當事人能力，公寓大廈管理條例第38條定有
    明文，又當事人適格，係指當事人就具體特定之訴訟，得以
    自己之名義為被上訴人或上訴人，而受為訴訟標的法律關係
    之本案判決之資格而言，故在給付之訴，若被上訴人主張其
    為訴訟標的法律關係之權利主體，他造為訴訟標的法律關係
    之義務主體，其當事人即為適格，至被上訴人是否確為權利
    人，上訴人是否確為義務人，乃為訴訟標的法律關係之要件
    是否具備，即訴訟實體上有無理由問題，並非當事人適格之
    欠缺，最高法院93年度台上字第382號著有判決可供參照。
    本件被上訴人為公寓大廈之管理委員會，依前揭公寓大廈管
    理條例第38條之規定，應有當事人能力，又其主張上訴人對
    其負有損害賠償債務，當事人適格亦無欠缺，則被上訴人是
    否確為上訴人之債權人，僅係訴有無理由之問題。
二、被上訴人法定代理人原為羅廣忠，於本院審理時變更為甲○
    ○，並經其聲明承受訴訟（見本院卷第35頁），核無不合，
    應予准許。
貳、實體方面
一、被上訴人起訴主張：上訴人為陽光加州社區集合式住宅之開
    發建設公司，並於銷售陽光加州社區不動產期間，對外之銷
    售海報中，承諾保留一間一樓建物，無償供社區管理委員會
    作為辦公室使用。嗣社區建物完工交屋，並依法設立社區管
    理委員會，上訴人自應依其承諾提供辦公室，查系爭建物經
    編定門牌為桃園縣楊梅鎮○○路○段96巷2號1樓，嗣因該址
    為一樓建物，有較高之使用收益價值，上訴人乃另外提供6
    號2樓之1供伊作辦公室使用，並按月補貼新台幣（下同）
    16,000元，雙方並簽有合約書，該合約書之期限至民國（下
    同）93年3月31日屆滿，原應繼續換約，因上訴人財務狀況
    不佳，自93年4月起未再支付補償金。兩造間之特約既於93
    年3月31日屆滿，且未繼續換約，自應回復原來即上訴人應
    無償提供桃園縣楊梅鎮○○路○段96巷2號1樓給伊作為辦公
    室使用之權利義務關係。然上訴人已於93年1月9日即將該建
    物移轉予訴外人傅壽山、戚滿芳，且該受移轉人已將建物出
    租予全家便利超商作為營業之用，客觀上已無法給付，爰依
    民法第226條第1項之規定，請求上訴人賠償在同社區承租與
    桃園縣楊梅鎮○○路○段96巷2號1樓相同坪數建物之租金損
    失。並聲明：(一)上訴人應自93年4月起，按月於每月15日
    支付被上訴人2萬元，及各期本金自應支付之日起迄至清償
    日止依年息5%計算之利息 (二)願供擔保宣告假執行。
二、上訴人則以：伊原無提供管理中心辦公室予社區使用之義務
    ，兩造協商提供現址即三民路2段96巷6號2樓之1供社區管理
    委員會使用，係權宜措施，因產權屬伊所有，仍可提供予被
    上訴人作為辦公室使用，被上訴人並無受有損害之可能。按
    被上訴人於依法設立後，即以上址為辦公室，嗣以伊先前銷
    售該社區房地時，於銷售海報1樓標示管理中心位置為由，
    據以要求伊提供1樓供其為管委會辦公室之用，然銷售海報
    僅係廣告，乃供承購戶參考之示意圖，用意或在標示管理中
    心可能之位置而已，伊並未承諾提供管理中心之場所供管委
    會使用。又陽光加州社區集合式住宅係於82年間銷售，係於
    消費者保護法實施之前，自無適用該法之餘地。兩造幾經協
    調，伊始同意以定期補償之方式補償被上訴人，以解決彼此
    間爭議，惟該協議定有期間，並非永久性承諾，茲期限屆滿
    後伊已不願再為補償，被上訴人自無請求之依據。再訴外人
    傅壽山、戚滿芳為楊梅鎮○○路○段96巷2號1樓房屋所有人
    ，其出租予第三人全家便利超商，係本於所有權權能之使用
    收益行為，與兩造並無關係。此外，出租營利與充作管委會
    辦公室使用亦不可同日而語。被上訴人既無損害，亦無請求
    之權源等語，資為抗辯。
    並聲明：
三、本件原審判決命上訴人應自93年4月起，按月給付被上訴人
    16,000元，及其中92,000元部分，自94年4月14日起至清償
    日止，按年息5%計算之利息；其餘部分自94年4月起，於各
    期本金自應支付日翌日起至清償日止，按年息5%計算之利息
    ；而駁回被上訴人其餘之訴。上訴人就其敗訴部分，提起上
    訴，求為判決：
    （一）原判決不利於上訴人部分均廢棄。
    （二）上廢棄部分，駁回被上訴人第一審之訴。
    被上訴人答辯聲明，求為判決：駁回上訴。
四、兩造不爭執之事實：
（一）被上訴人所提銷售廣告上載1樓平面配置圖有管理中心字
      樣，同一海報上同一平面配置圖上註記有：「出租商店、
      購物中心、管理中心產權均由太聯有聯公司擁有，並統籌
      經營管理」字樣，有銷售廣告一樓平面配置圖足稽（見原
      審卷第8頁）。
（二）上訴人現提供其所有建物即楊梅鎮○○路○段96巷6號2樓
      之1，供被上訴人作為管理中心辦公室使用。
（三）兩造於91年1月25日立有合約書，每月由上訴人給付被上
      訴人16,000元，並定有2年期限，至93年3月31日止，有該
      合約書可憑（見原審卷第9頁）。
（四）上訴人於93年1月9日將楊梅鎮○○路○段96巷2號1樓移轉
      予訴外人傅壽山、戚滿芳，該2人以每月租金16,650元出
      租予全家便利超商作為營業之用，有彰化銀行城東分行匯
      款回條聯18紙為證（見原審卷第45-52頁）。
五、本件依民事訴訟法第463條準用第270條之1第1項第3款規定
    協議簡化爭點，兩造同意簡化爭點如下（見本院卷第20頁反
    面）：
（一）上訴人有無承諾提供楊梅鎮○○路○段96巷2號1樓予被上
      訴人使用？上訴人係向何人為承諾之意思表示？
（二）上訴人現無償提供楊梅鎮○○路○段96巷6號2樓之1，被上
      訴人有無受有損害？
（三）兩造於91年1月25日所立合約書，訂有2年期限，期限屆滿
      後，上訴人有無繼續訂約及按月給付被上訴人16,000元之
      義務？
六、法院之判斷：
（一）上訴人有無承諾提供楊梅鎮○○路○段96巷2號1樓予被上
      訴人使用？上訴人係向何人為承諾之意思表示？
   1、被上訴人主張依據消費者保護法第22條之規定，上訴人既
      於銷售海報一樓平面配置圖顯示於一樓建物設置有管理中
      心，自應負有提供管理中心予伊使用之契約義務與責任云
      云，然遭上訴人所否認，經查，消費者保護法第22條固明
      定企業經營者應確保廣告內容之真實，其對消費者所負之
      義務不得低於廣告之內容，然該法係於83年1 月11日公布
      施行，上訴人銷售系爭社區之房屋係在消費者保護法公布
      施行前之82年間，此為被上訴人所不爭（見原審卷第61、
      74頁），則就上訴人所提供之銷售海報一樓平面配置圖，
      即難認係屬上訴人之要約，而僅具有要約誘引之效力，被
      上訴人既未舉証証明各區分所有權人於訂約時已將此一銷
      售海報一樓平面配置圖作為買賣契約之一部，則其僅憑該
      配置圖即主張上訴人已承諾無償提供楊梅鎮○○路○段96
      巷2號1樓房屋供被上訴人使用，顯然無據。
   2、次按以契約訂定向第三人為給付者，要約人得請求債務人
      向第三人為給付，其第三人對於債務人，亦有直接請求給
      付之權，民法第269條第1項固有明文，但被上訴人並未能
      舉証各區分所有權人與上訴人間所訂立之買賣房屋契約，
      有前開所謂利他契約之特別約定，則被上訴人主張本於第
      三人利益契約主張直接向上訴人而為請求，亦屬無據。
   3、兩造雖曾於91年1月25日訂立合約書，約定上訴人同意每
      月給付三民路2段96巷2號1樓借用補助款16,000元，至93
      年3月31日止（見原審卷第9頁），但此乃兩造間之特別約
      定，與其他各區分所有權人無涉，且依該合約書內容，亦
      無法証明係因上訴人無償提供上開房屋予被上訴人使用，
      故上訴人才需給付被上訴人補助款，故亦不足作為上訴人
      有承諾之有利証據。
（二）上訴人現無償提供楊梅鎮○○路○段96巷6號2樓之1，被上
      訴人有無受有損害？
   1、查公寓大廈區分所有分為專有部分與共用部分，就專有部
      分各區分所有權人享有獨立之所有權，共用部分則由全體
      區分所有權按應有部分比例共同使用之，至於約定專有部
      分係就公寓大廈之共用部分經約定供特定區分所有權人使
      用，約定共用部分係指公寓大廈之專有部分經約定供共同
      使用者，故就專有部分須經特別約定始得供全體區分所有
      權人共同使用，共用部分亦須經特別約定始得供特定人專
      用。
   2、次查公寓大廈管理委員會係為執行區分所有權人會議決議
      事項及公寓大廈管理維護工作，由區分所有權人選任之管
      理委員所組成，其本身無獨立之財產，故管理委員會僅得
      利用公寓大廈共用部分作為其辦公處所，方符合其係為管
      理全體區分所有權人共同事務之性質。
   3、查被上訴人本身既無獨立之財產，自亦不可能購置系爭社
      區之專有部分供其獨立使用收益，惟目前被上訴人經由上
      訴人提供其個人所有屬於專有部分之楊梅鎮○○路○段96
      巷6號2樓之1房屋供被上訴人作辦公室使用，此為被上訴
      人所不爭，並有建物登記謄本在卷（見原審卷第25、26頁
      ），據此自難認被上訴人受有任何損害可言。
（三）兩造於91年1月25日所立合約書，訂有2年期限，期限屆滿
      後，上訴人有無繼續訂約及按月給付被上訴人16,000元之
      義務？
   1、被上訴人雖主張因上訴人將系爭楊梅鎮○○路○段96巷2號
      1 樓移轉出售予傅壽山、戚滿芳，而致給付不能，上訴人
      應負損害賠償之責云云，然依上所述，上訴人對被上訴人
      並無給付系爭96巷2號1樓房屋之義務，自不生給付不能之
      情事。
   2、兩造於91年1月25日訂立合約書，上訴人同意按月補貼被
      上訴人16,000元，此項約定依據契約自由原則，固屬合法
      有效，但系爭合約訂有2年期限，期限屆滿後，上訴人即
      無給付被上訴人補貼款之義務，被上訴人依據系爭合約書
      而主張上訴人仍有按月給付16,000元義務，亦屬無據。
   3、系爭楊梅鎮○○路○段96巷2號1樓，既非屬被上訴人所有
      ，被上訴人對之並無使用收益之權，訴外人傅壽山、戚滿
      芳本於所有權，而將之出租予全家便利商店股份有限公司
      使用，每月收取租金之利益，亦非被上訴人所得主張，亦
      難認係被上訴人所受之損害，與被上訴人無關，被上訴人
      請求上訴人繼續按月給付伊16,000元之損害賠償，於法無
      據，不應准許。
七、從而，被上訴人依據民法第226條第1項之規定，請求上訴人
    自93年4月起，按月於15日給付相當於租金之損害賠償
    16,000元及法定遲延利息（逾此部分之請求，已據原審駁回
    其請求，未據被上訴人聲明不服，已告確定），於法無據，
    不應准許，原審就前開部分所為上訴人敗訴之判決，尚有未
    洽，上訴人上訴指摘原判決不當，求予廢棄改判，為有理由
    。
八、本件事證已臻明確，兩造其餘之攻擊、防禦方法及未經援用
    之舉証，經本院詳加審酌後認與判決之結果不生影響，爰不
    一一論述，附此敘明。
據上論結，本件上訴為有理由，依民事訴訟法第450條、第78條
，判決如主文。
中　　華　　民　　國　　96　　年　　5 　　月　　2 　　日
                    民事第十四庭
                        審判長法　官  許正順
　　  　　　　　　　　　　　　法　官  魏麗娟
　　　  　　　　　　　　　　　法　官  張  蘭
正本係照原本作成。
如不服本判決，應於收受送達後20日內向本院提出上訴書狀，其
未表明上訴理由者，應於提出上訴後20日內向本院補提理由書狀
（均須按他造當事人之人數附繕本）上訴時應提出委任律師或具
有律師資格之人之委任狀；委任有律師資格者，另應附具律師資
格證書及釋明委任人與受任人有民事訴訟法第466條之1第1項但
書或第2項（詳附註）所定關係之釋明文書影本。
中　　華　　民　　國　　96　　年　　5 　　月　　2 　　日
　　　　　　　　　　　　　　　書記官  應瑞霞
附註：
民事訴訟法第466條之1（第1項、第2項）：
對於第二審判決上訴，上訴人應委任律師為訴訟代理人。但上訴
人或其他法定代理人具有律師資格者，不在此限。
上訴人之配偶、三親等內之血親、二親等內之姻親，或上訴人為
法人、中央或地方機關時，其所屬專任人員具有律師資格並經法
院認為適當者，亦得為第三審訴訟代理人。
